最　高　行　政　法　院　判　決
　　　　　　　　　　　　　94年度判字第01456號
上　訴　人　台灣未來國際工業股份有限公司
代　表　人　甲○○
被 上訴 人　經濟部智慧財產局
代　表　人　丙○○
參　加　人　乙○○
上列當事人間因新型專利異議事件，上訴人對於中華民國93年4
月7日臺北高等行政法院92年度訴字第640號判決，提起上訴，本
院判決如下：
　　主  文
上訴駁回。
上訴審訴訟費用由上訴人負擔。
　　理  由
一、本件上訴人在原審起訴意旨略以：參加人前於民國（以下同
    ）87年10月6日以「強化支撐型之電纜托架」向被上訴人申
    請新型專利，經編為第00000000號審查，准予專利（以下簡
    稱系爭案）。公告期間，上訴人以其不符新型專利要件，對
    之提起異議，並檢具異議附件二為日商．MIRAI未來工業株
    式會社98'產品型錄正本（其中第500頁圖式）、異議附件三
    為日本特許公報第0000000號專利案說明書公告本，其公開
    日為西元1997年3月11日（異議附件二、附件三以下簡稱引
    證案）、異議附件四為附件三之中譯本為證據。案經被上訴
    人審查，於91年7月26日（91）智專三（2）04060字第09189
    001745號專利異議審定書為異議不成立之處分。上訴人不服
    ，循序提起本件行政訴訟。按系爭案與引證案所不同者僅系
    爭案將二側支撐桿之底部固定片向內延伸較長尺寸，另於固
    定片之上方設一定位凸條而已。然系爭案將支撐桿底部之固
    定片向內延長，所能增加支撐中間置放板桿之力為何，並無
    數據可資證實，從而系爭案之固定片向內延伸，並無強化支
    撐之功效。又系爭案以凸條固定中間置放板，而引證案則以
    螺固元件固定中間置放板，以支撐功能而言，凸條之固定顯
    不如螺固元件之固鎖，蓋凸條之固定若使用一段期間，必有
    磨損而有滑脫之虞，然螺固元件則無此缺失，證明系爭案之
    凸條應較引證案之螺固元件更為落後與退步，且不實用。是
    系爭案應不具新穎性、進步性。為此請判決將訴願決定及原
    處分均撤銷等語。
二、被上訴人則以：系爭案在二側支撐桿之底部有向內延長之固
    定片及定位凸條為引證案所無，因此引證案與系爭案之創作
    目的、技術手段及所獲致功效自不相同。且系爭案固定片向
    內延長長度之支撐力，自有一般機械原理可資遵循，依其原
    理自可設計固定片適當之厚度以提供足夠之支撐力，故尚難
    因此而謂系爭案不具進步性。又查系爭案置放板桿除二端面
    垂直鎖固於支撐桿之垂直面上，且於下面以螺固元件鎖固於
    支撐桿之固定片上，且兩支撐桿下方的凸條恰位於置放板桿
    之上方，其鎖固方式結實，不虞電纜線於置放板桿上拉伸時
    產生晃動，其功效自為引證案單純以螺固元件鎖固者所未及
    。故原處分並無違法等語，資為抗辯。
三、參加人參加意旨略謂：系爭案訴求的標的物與引證案不同，
    上訴人可能是認為系爭案的產品會影響市場，故對參加人之
    各新型專利案均提起異議等語。
四、原審斟酌全辯論意旨及調查證據結果，以：按凡對物品之形
    狀、構造或裝置之創作或改良，而可供產業上利用者，得依
    法取得新型專利，為系爭案核准審定時專利法第97條暨第98
    條第1項所規定。而公告中之新型，任何人認有違反前揭專
    利法第97條至第99條規定者，依法得自公告之日起3個月內
    ，備具異議書，附具證明文件，向專利專責機關提起異議。
    從而，系爭案有無違反專利法情事而應不予專利，依法應由
    異議人附具證據證明之，倘其證據不足以證明系爭案有違專
    利法之規定，自應為異議不成立之處分。查系爭案係由二側
    支撐桿下方中間等距固設數置放板桿所組成；其特徵在於該
    二支撐桿之底部向內延伸較長尺寸之固定片，藉以提供置放
    板較佳支撐力，並於固定片之上方適處設一定位凸條，恰位
    於置放板桿之上面，得以定位置放板達強化支撐及穩定之托
    架設計。引證案則係於配線配管的主架間，架設上方開口支
    持部的支持體，藉此收容支撐部狀態會旋轉的滑輪組，其特
    徵配線配管材用的電纜托架是前述支持體，而上述的支撐部
    迴轉滑輪組，於開口處突出者，與前述系爭案之特徵並不相
    同；上訴人亦承認系爭案與引證案相較，在二側支撐桿之底
    部有無向內延長之固定片及有無凸條等之差異。系爭案置放
    板桿除二端面垂直鎖固於支撐桿之垂直面上，並於下面以螺
    固元件鎖固於支撐桿之固定片上，兩支撐桿下方的凸條恰位
    於置放板桿之上方，不虞電纜線於置放板桿上拉伸時晃動之
    功效，亦為引證案所未及。因此整體而言，引證案與系爭案
    之目的、技術手段及功效並不相同，引證案不足以證明系爭
    案不具新穎性或進步性。綜上所述，被上訴人所為「異議不
    成立」之處分，並無違誤，訴願決定予以維持，亦無不合。
    上訴人訴請撤銷訴願決定及原處分，並無理由，應予駁回等
    由。資為其判決之論據。
五、本院按：系爭案在二側支撐桿之底部向內延長之固定片及定
    位凸條，為引證案所無，為上訴人所不爭執，是參加人以此
    二特徵作為新型專利之標的聲請該專利，自具有新穎性之專
    利要件。次查系爭案固定片向內延長長度，依一般機械原理
    ，可增加支撐力，應足認定，雖無法得出具體之數據，然尚
    難因此而謂系爭案不具進步性。又查系爭案置放板桿除二端
    面垂直鎖固於支撐桿之垂直面上，且於下面以螺固元件鎖固
    於支撐桿之固定片上，且兩支撐桿下方的凸條恰位於置放板
    桿之上方，其鎖固方式結實，不虞電纜線於置放板桿上拉伸
    時產生晃動，其功效自為引證案單純以螺固元件鎖固者所未
    及。因此整體而言，引證案與系爭案之目的、技術手段及功
    效並不相同，引證案不足以證明系爭案不具新穎性或進步性
    。業經原判決詳述所憑之證據及得心證之理由，經核與證據
    或論理法則均無違，亦無判決不備理由之違誤，上訴意旨猶
    執前詞，謂原判決有理由不備之違背法令情事云云，加以爭
    執，尚無可採。從而原審斟酌全辯論意旨及調查證據之結果
    ，將原決定及原處分均予維持，駁回上訴人之訴，核無違誤
    。上訴論旨，指摘原判決違誤，求予廢棄，難認有理由，應
    予駁回。
六、據上論結，本件上訴為無理由，爰依行政訴訟法第255條第1
    項、第98條第3項前段，判決如主文。
中    華    民    國    94    年    9     月   22     日
                  第五庭審判長法  官　高　啟　燦
                              法  官　蔡　進　田
                              法  官　黃　璽　君
                              法  官　廖　宏　明
                              法  官  楊  惠  欽
以  上  正  本  證  明  與  原  本  無  異
中    華    民    國    94    年    9    月    22     日
　　　　　　　　　　　　　　　書記官　彭　秀　玲
